臺灣高雄地方法院刑事判決　　　　　　　　　　　　　九十年度易字第二八五二號
　　公　訴　人　臺灣高雄地方法院檢察署檢察官
　　被　　　告　丁○○○原名.
右列被告因偽造文書案件，經檢察官提起公訴（八十九年度偵字第二五三三一號），
本院判決如左：
    主  文
丁○○○共同明知為不實之事項，而使公務員登載於職務上所掌之公文書，足以生損
害於公眾，處有期徒刑參月，如易科罰金，以參佰元折算壹日，緩刑貳年。
    事  實
一、丁○○○（原名張簡仙花）原是高雄市○○區○○路三一六號大須電器有限公司
    （以下簡稱大須公司）之董事（即負責人），因大須公司營運狀況不佳，瀕臨倒
    閉，明知丙○○（更名為乙○○）僅是大須公司員工，並非該公司出資之股東，
    竟為規避負責人應負之責任，事先經徵得丙○○之同意，改由丙○○擔任大須公
    司之名義負責人，其等二人竟基於使公務員登載不實之犯意聯絡，由丁○○○委
    託不知情之稅務會計記帳代理人甲○○辦理董事、股東出資轉讓、修改章程等變
    更登記，甲○○因而依其指示，製作同意「改推丙○○為董事、原股東張簡仙花
    出資新台幣一百八十萬元讓由丙○○承受及修改上述事項之章程」等內容不實之
    大須公司股東同意書及章程修正對照表，於民國八十五年一月八日持向高雄市政
    府建設局辦理董事、出資轉讓及修改章程等變更登記，而使高雄市政府建設局承
    辦人員將此不實事項登載於變更登記事項卡及營利事業登記資料中，足以生損害
    於主管機關對於營利事業登記事項之正確性。
二、案經丙○○訴請臺灣高雄地方法院檢察署檢察官偵查起訴。
    理  由
一、右揭事實，業經被告丁○○○坦白承認，並經告訴人丙○○指述明確，復有大須
    公司變更登記事項卡、營利事業登記資料及大須公司該次申請變更董事為丙○○
    所附相關文件附卷可稽，事證已然明確，被告犯行足可認定。
二、核被告丁○○○所為，係犯刑法第二百十四條之使公務員登載不實罪。告訴人丙○○事先既同意任大須公司名義負責人，對被告委託記帳業者為前揭負責人變更
    登記，自難諉為不知，故被告就所為犯行，與丙○○二人間有犯意之聯絡及行為
    之分擔，應論以共同正犯。被告利用不知情之稅務會計記帳代理人為上開犯行，
    為間接正犯。審酌被告並無前科，因公司營運不佳，一時失察，而為本件犯行，
    ，動機可議，惟念其犯後已坦承犯行，態度良好，應有悔意等情狀，量處如主文
    所示之刑。又被告行為後，刑法第四十一條已於九十年一月十日修正公布，然因
    易科罰金事項係關於執行之事項，與罪刑之輕重無涉，應一律適用新法，不生新
    舊法適用之比較問題，爰依修正後刑法第四十一條第一項規定並諭知易科罰金之
    折算標準。末查被告前未曾受有期徒刑以上刑之宣告，有臺灣高雄地方法院檢察
    署刑案資料查註紀錄表在卷可查，因一時失慮，偶罹刑典，事後已坦承犯行，深
    具悔意，經此刑之宣告後，應知警惕而無再犯之虞，本院因認暫不執行其刑為當
    ，均併予以宣告緩刑二年，用啟自新。
三、另公訴意旨指述：被告丁○○○是以要辦理勞健保為由，向丙○○騙取身分證件
    及印章後，未經丙○○之同意，便委託不知情之稅務會計記帳代理人甲○○辦理
    董事變更為丙○○、股東出資轉讓、修改章程等變更登記，因認被告此部分犯行
    又涉犯刑法第二百十七條第二項之罪嫌云云。公訴意旨認被告另涉有此部分罪嫌
    ，無非是以告訴人丙○○之指述為其唯一論據。經訊之被告堅詞否認此部分犯行
    ，辯稱：伊事先有經過丙○○之同意，才委託稅務會計記帳代理人甲○○辦理董
    事變更為丙○○之變更登記等語。經查：(一)告訴人丙○○雖一再指稱被告當初只
    向他拿身分證是要辦理勞健保，並沒有拿印章之語（見告訴狀所載及八十九年十
    二月二十日偵訊筆錄），然告訴人於本院審理時供述：「我有拿印章給公司投保
    」（見本院九十年十二月十四日審判筆錄），經核與告訴人一再指述並未交付印
    章乙詞已不相符。另按各投保單位應於其所屬勞工到職之當日，列表通知保險人
    ；又辦理勞保投保手續時，僅需填具投保申請書及加保申報表，勞工保險條例第
    十一條及勞工保險條例施行細則第十二條分別定有明文。且加保申報表不需加蓋
    被保險人之印章，此情已據證人甲○○、李永汝證述明確（見本院九十一年二月
    二十七日訊問筆錄），參酌卷附大須公司勞工保險加保申報表（影本），其上各
    被保險人均無簽名或蓋章乙情，足徵證人上述證詞應屬實情，應可採信。又證人
    李永汝證稱：幫公司員工加入勞保，並沒有拿任何證件之語（見本院同日訊問筆
    錄），參酌前揭勞工保險條例相關規定，證人李永汝此部分證述亦可採信。綜上
    論述，辦理勞保投保手續時，既無須勞工之證件及印章，則告訴人指稱被告向他
    拿身分證是要辦理勞健保之語，即與事實不符。(二)告訴人於偵訊時供述：「（當
    初變更大須公司負責人，乙○○知不知道？）我知道，但是我沒有去簽名蓋章，
    要去區公所簽名蓋章文件才會送上去，但我沒去做這個動作」（見九十年五月十
    五日偵訊筆錄），依告訴人此部分供述內容觀之，似可證明告訴人丙○○事前對
    於大須公司董事變更為丙○○乙事應該知情。(三)告訴人於本院審理時供述：「是
    小港區公所要我去取回，我才去取回（指身分證正本），小港區公所要我在營利
    事業登記證上簽名，我沒有簽名，我只有取回我的身分證，我想我沒有在上面簽
    名，應該不會有效才對」等語（見本院九十年十二月十四日審判筆錄），經查公
    司辦理負責人變更登記時，只需檢附新任負責人之身分證明文件影本，已經高雄
    市政府函釋明確，有高雄市政府九十一年五月二十日高市府建二公字第０九一０
    八六六二三００號函附卷可稽；另公司辦理營利事業負責人變更登記時，僅需檢
    附身分證影本二份，後經主管稽徵機關通知後，再檢附新負責人之身分證正本核
    對，經確認後退還本人等情，亦經高雄市稅捐稽徵處小港分處函釋明確，有該處
    九十一年五月二十一日高市稽港工字第0910011589號函在卷可參，足徵辦理公司
    負責人變更登記時，僅需檢附新負責人之身分證影本即可，待變更登記後，主管
    稽徵機關再通知新負責人檢附身分證正本核對，經確認後退還本人。綜此說明，
    告訴人指稱他只是到區公所（按高雄市稅捐稽徵處小港分處與小港區公所在同一
    辦公大樓合署辦公）取回身分證正本乙情，顯與事實不符。而依告訴人之說詞，
    告訴人實際上應是攜帶身分證正本至高雄市稅捐稽徵處小港分處供核對確認之用
    ，應可確認。綜合上揭論述，告訴人事先既已知情大須公司負責人變更為其本人
    乙情，事後又攜帶其本人身分證正本至主管稽徵機關供核對確認，已足證明告訴
    人事先已同意改由告訴人任大須公司名義負責人無疑。告訴人既同意任大須公司
    之名義負責人，則被告使用告訴人之印章（不論印章是告訴人提供或被告自行委
    請刻印業者代刻），供作辦理負責人變更登記之用，應在告訴人概括授權範圍內
    ，自無不法可言。告訴人片面不實之指述，尚難遽採為被告有罪之證據。此外，
  復查無其他積極證據足以證明被告有何公訴人指述之盜用印章之犯行，本應為無
    罪之判決，惟因公訴人認此部分與前揭有罪部分有牽連犯之裁判上一罪關係，故
    不另為無罪判決之諭知，合此敘明。
據上論斷，應依刑事訴訟法第二百九十九條第一項前段，刑法第二條第一項前段、第
二十八條、第二百十四條、第四十一條第一項、第七十四條第一款，罰金罰鍰提高標
準條例第一條前段、第二條，判決如主文。
中      華      民      國      九十一      年    七    月    三十一    日
                                            臺灣高雄地方法院刑事庭
                                                法  官  黃三友
右正本證明與原本無異。
如不服本判決，應於判決送達後十日內，向本院提出上訴狀。
                                                書記官  葛羽洪
中      華      民      國      九十一      年    七    月    三十一    日
附錄本判決論罪法條
刑法第二百一十四條
明知為不實之事項，而使公務員登載於職務上所掌之公文書，足以生損害於公眾或他
人者，處三年以下有期徒刑、拘役或五百元以下罰金。
